【裁判字號】    88,訴,1518
【裁判日期】    890119
【裁判案由】    偽造文書等
【裁判全文】
臺灣高雄地方法院刑事判決                        八十八年度訴字第一五一八號
    公  訴  人  臺灣高雄地方法院檢察署檢察官
    被      告  乙○○
右列被告因偽造文書等案件，經檢察官提起公訴（八十八年度偵緝字第九一０號），
本院判決如左：
    主  文
乙○○共同以詐術得財產上不法之利益，累犯，科罰金柒仟元，如易服勞役，以參佰
元折算壹日。
電話號碼0000000號室內電話業務申請書上偽造之「甲○○」印文壹枚沒收。
    事  實
一、乙○○前曾於民國八十七年間因違反麻醉藥品管理條例案件，經本院判處有期徒
    刑三月確定，甫於八十七年三月三日執行完畢，仍不知悔改，明知其女友丙○○
    之母為洪鴛鴦，並非甲○○，且洪鴛鴦因積欠電話費而無法申請裝機，竟仍應洪
    鴛鴦所請，與洪女共同意圖為自己不法之利益，於八十七年二月二十日，由洪鴛
    鴦提供其自不詳管道所取得甲○○之身份證及偽刻「甲○○」之印章一枚予乙○○，由曾某於室內電話業務申請書上用戶欄處蓋用上開印章，偽造「甲○○」之
    印文，並在其上代理人處簽名，表示代甲○○申請裝設電話之意後，將上開申請
    書及甲○○之身分證，提出於中華電信股份有限公司臺灣南區電信分公司鳳山營
    業處（下稱中華電信公司），申請在高雄縣鳳山市○○路一三五巷三十八號五樓
    處裝設0000000號電話，使中華電信公司依約在上址裝機通話。洪鴛鴦即
    自其時起，連續使用該話號撥打電話，致中華電信公司誤以係甲○○或經其同意
    之人撥打電話，且將支付話費，而提供服務。詎洪鴛鴦均拒未繳通話費，以此獲
    得撥打電話而無須繳納通話費之財產上不法利益。總計洪鴛鴦自八十七年二月二
    十日申請該電話使用至同年五月底止，共獲得免繳通話費八千八百一十四元之不
    法利益，並足生損害於中華電信公司及甲○○。嗣因中華電信公司向本院申請對
    甲○○核發支付命令，甲○○接獲支付命令後，始悉上情。
二、案經甲○○訴請臺灣高雄地方法院檢察署檢察官偵查起訴。
    理  由
一、訊據被告乙○○對於八十七年二月二十日，在前開室內電話業務申請書上代理人
    處簽名後，持向中華電信公司申請裝設0000000號電話等事實供承不諱，
    惟否認有何詐欺或偽造印文之犯行，辯稱：是洪鴛鴦叫會計小姐去申請，伊只是
    簽名做代理，不知道是用甲○○名義申請，洪鴛鴦也有說她會去繳電話費云云。
    經查，告訴人於偵查中以八十七年十二月三十一日告訴狀稱：伊在八十六年八月
    十日晚間十時許，在高雄市○○街遭人搶奪其皮包，內含身份證、印章等物，伊
    有去報案等語，另指稱：伊與洪鴛鴦、被告素未謀面，該申請書上印文亦非伊所
    有等語（臺灣高雄地方法院檢察署八十八年度偵字第一０九三號刑事案卷八十八
    年一月二十一日訊問筆錄），且據告訴人所提出遭搶印章之印文，即告訴人所有
    郵政儲金存簿上連線通儲印鑑欄其上印文，與本件室內電話業務申請書上「甲○○」印文，經肉眼比對結果，顯不相符，前後參照以觀，足認洪鴛鴦所持有，蓋
    用於申請書上之「甲○○」印章及其上「甲○○」印文，均係偽造無疑。再者，
    被告分別於偵、審中坦承：伊知道是以甲○○姓名申請電話；知道洪鴛鴦及丙○○都不能以本人名義申請裝機通話：有與會計去申請電話各等語（臺灣高雄地方
    法院檢察署八十八年度偵緝字第九一０號刑事案卷第二十四頁、本院八十八年九
    月一日、十一月八日筆錄），核與證人即洪鴛鴦之女丙○○到庭證稱：乙○○知
    道伊和伊母親都不能申請電話，他有和會計一起去申請（電話）等語相符。又電
    信局於用戶申請電話時，均係將聯單號碼、用戶名稱及裝機地址以電腦列印於申
    請書後，始交由申請人簽名一節，此據告訴人即中華電信公司職員甲○○指訴在
    卷（臺灣高雄地方法院檢察署八十八年度偵緝字第九一０號刑事案卷第二十八頁
    反面），而被告既與會計一同至電信公司申請裝機，非與洪鴛鴦同往，並由被告
    在代理人欄簽章，衡諸常情，足認係被告在電信公司據申請內容列印之申請書上
    加蓋偽刻之「甲○○」印章，而無假手會計加蓋「甲○○」印文，或攜回由洪鴛
    鴦加蓋後再提出之理，是被告另稱：印文是洪鴛鴦加蓋云云，顯然不實，而無可
    採。從而被告明知向中華電信公司申請裝機之名義人非洪鴛鴦，而係甲○○，猶
    於上開室內電話申請書上偽造「甲○○」印文後，在其上代理人處簽名，並連同
    呂女之身分證，將上開申請書向中華電信公司提出，申請裝設電話之情，已至灼
    然。另被告以書狀自承：伊知道洪鴛鴦有偷拿丙○○身份證申請電話，也沒有繳
    電話費，害丙○○現在也不能申請電話；伊是事後去電信局查，才知道欠八千多
    元等語；又於本院調查時供稱：伊不認識甲○○，甲○○的證件是洪鴛鴦拿出來
    的等語，則被告既明知洪鴛鴦以其女名義所申請之電話，尚因未繳費而遭斷話，
    已有惡例在前，卻在不知甲○○為何人之狀況下，以洪女所提供，來路不明之呂
    女證件，向中華電信公司申請電話，事後又未向洪鴛鴦或電信公司查詢繳費狀況
    ，任其積欠電話費達三個月八千多元，其與洪鴛鴦有詐欺犯意之聯絡，足堪認定
    。渠雖辯稱：洪女有保證會繳電話費云云，然事前尚知謹慎行事，直待洪女保證
    繳費，方始簽名代理，事後卻疏忽至從未查詢繳費狀況，衡諸經驗法則，殊不可
    信，所辯只是代理，伊不知情云云，並無可採。此外，洪鴛鴦以甲○○名義申請
    電話，而未繳通話費，共計積欠中華電信公司八千八百一十四元，有電信費收據
    三紙、支付命令一紙附卷可稽，自足生損害於甲○○及中華電信公司。綜上所述
    ，本件事證明確，被告犯行可資認定。
二、核被告乙○○所為，係犯刑法第二百十七條第一項之偽造印文罪，及第三百三十
    九條第二項之詐欺得利罪。其與洪鴛鴦有如事實欄所示之犯意聯絡與行為分擔，
    為共同正犯。公訴人雖認被告在申請書上偽造甲○○之印文，係犯同法第二百十
    六條、第二百十條之行使偽造私文書罪，惟按偽造文書，係以捏造他人名義制作
    文書為構成要件，最高法院二十六年渝上字第一二五號判例可資參照，查被告與
    洪鴛鴦雖未經甲○○同意，在申請書上偽造甲○○之印文，惟其已於該印文之下
    代理人處簽名，表明印文並非甲○○所為，即與捏造他人名義之要件有間，僅應
    成立偽造私印文罪，從而起訴法條尚有違誤，應予變更。所犯偽造印文罪與詐欺
    得利罪二罪間有方法結果之牽連關係，依刑法第五十五條從一重之詐欺得利罪處
    斷。又被告前有如事實欄所載之犯罪科刑及執行情形，此有臺灣高雄地方法院檢
    察署刑案資料查註記錄表在卷可稽，其受有期徒刑執行完畢後，五年內再犯本件
    有期徒刑以上刑之罪，為累犯，依法加重其刑。爰審酌被告業已繳付積欠之電話
    費，有上開收據三紙可考，且犯後坦承部分犯行，態度尚佳等一切情狀，量處如
    主文所示之刑，並諭知易服勞役之折算標準。室內電話業務申請書已交予中華電
    信公司，非為其所有，然其上「甲○○」之印文係屬偽造，已如前述，依刑法第
    二百十九條之規定沒收。
三、公訴意旨另以：被告乙○○與洪鴛鴦共同意圖為自己不法之所有，於八十六年十
    一月十日，由洪鴛鴦持其自不詳管道取得之甲○○身分證、印章，於室內電話業
    務申請書上偽填甲○○之名，表示申請裝設電話之意，並由洪鴛鴦自行在其上代
    理人處簽名後，持向中華電信公司申請在高雄縣鳳山市○○路二０一號處裝設0
    000000號電話，使中華電信公司陷於錯誤，而依約在上址裝機通話，使洪
    鴛鴦獲得撥打電話而無須繳納通話費之財產上不法利益，因認被告此部分所為，
    亦涉有偽造文書罪嫌云云。訊之被告乙○○則堅決否認此部分偽造文書犯行，辯
    稱伊不知情等語。經查：該0000000號室內電話申請書係於八十六年十一
    月十日，以甲○○名義申請，而由洪鴛鴦自任申請代理人，裝機地點在高雄縣鳳
    山市○○路二０一號，有室內電話申請書一紙附卷足稽，與前揭0000000
    號電話係於八十七年二月二十日申請者，時間相距達三月之久；且該裝機地點係
    洪鴛鴦之住所，被告並未居住於該處，此據證人丙○○證述在卷，顯難認被告與
    洪鴛鴦共謀申請架設該支電話。至證人甲○○所言，固足證明本件電話均非其所
    申請，然尚難據此即認定被告涉有此部分之犯行。被告此部分之犯行，尚屬不能
    證明。惟公訴人認此部分與前開論罪科刑之部分有連續犯裁判上一罪之關係，爰
    不另為無罪之諭知。
據上論斷，應依刑事訴訟法第二百九十九條第一項前段、第三百條，刑法第三百三十
九條第二項、第二百十七條第一項、第五十五條、第四十七條、第四十二條第二項、
第二百十九條，罰金罰鍰提高標準條例第一條前段、第二條，判決如主文。
本案經檢察官陳銘珠到庭執行職務。
中    華    民    國      八十九      年       一      月      十九     日
                                    臺灣高雄地方法院刑事第三庭
                                        法  官  陳  彥  宏
右正本證明與原本無異。
如不服本判決，應於判決送達後十日內，向本院提出上訴狀。
                                        書記官  林  宜  正
中    華    民    國      八十九      年      一      月      二十一    日
附錄論罪科刑法條：
刑法第三百三十九條第二項：
意圖為自己或第三人不法之所有，以詐術使人將本人或第三人之物交付者，處五年以
下有期徒刑、拘役或科或併科一千元以下罰金。
前二項之未遂犯罰之。


司法院資訊處製作；財團法人民間司法改革基金會備份。
